臺北高等行政法院判決
　　　　　　　　　　　　　　　　　　93年度訴字第4164號
　　　　　　　　　　　　　　　.
原　　　告　宇宙冠股份有限公司
代　表　人　甲○○（董事長）
被　　　告　財政部基隆關稅局
代　表　人　李榮達（局長）
訴訟代理人　乙○○
　　　　　　丙○○
上列當事人間因進口貨物驗繳不實發票事件，原告不服財政部中
華民國93年10月22日台財訴字第09300295460號訴願決定， 提起
行政訴訟。本院判決如下︰
    主  文
原告之訴駁回。
訴訟費用由原告負擔。
    事  實
壹、事實概要：
    緣原告分別於民國（以下同）91年8月30日及91年11月7日委
    由憶欣報關有限公司向被告申報進口法國產製之WASHING M-
    ACHINE貨物2批（報單號碼：第AW/91/4337/0045、AW/91/58
    30/0048號）， 於電腦核列C2通關放行後，經被告事後稽核
    結果，發現原告向銀行結匯之資料，其實際支付價格與向被
    告申報之價格不符，涉有提供不實發票虛報價格，逃漏進口
    稅情事，乃依行為時（以下同）海關緝私條例第37條第 1項
    之規定，分別按所漏稅額處二倍之罰鍰計新臺幣（以下同）
    46,694元及47,588元，並依同條例第44條規定，追徵所漏進
    口稅款計34,578元及35,240元；另依加值型及非加值型營業
    稅法（以下簡稱營業稅法）第51條第 7款規定，按所漏營業
    稅額處三倍之罰鍰計33,600元及34,300元（計至百元止）。
    原告不服，申請復查，未獲變更，提起訴願，遭駁回後，遂
    向本院提起行政訴訟。
貳、兩造聲明：
一、原告聲明：求為判決訴願決定及原處分均撤銷。
二、被告聲明：求為判決駁回原告之訴。
、兩造爭點：
    原告主張，原告與出口商透過電話談妥交易條件，原告向出
    口商一併購買洗衣機及前已進口之零件，零件部分原告不另
    簽發信用狀，而將其價格計入洗衣機價格中，包裹在洗衣機
    所開之信用狀內（惟信用狀內未如是記載），則原告委任報
    關行申報洗衣機進口稅時，將零件之價格自信用狀所載價格
    中抽離，單獨申報洗衣機之價格，並不違反關稅法第25條第
    1項之規定，不應受罰云云，是否可採？
一、原告陳述：
１、被告駁回原告復查申請，係以原告對被告所查實際支付總金
    額並無爭議，雖主張該金額包含之前進口之零件費用，惟比
    對信用狀電文內容，並無原告主張之交易條件，而復查申請
    書附件三之發票上原告加註：「未見訂單，可能係索贈，待
    查？以L/C付，OK」 字樣，顯見原告所謂「之前進口之零件
    」係索贈品，並未給付費用，自不能將其價值分攤至本案之
    貨價上云云，為其主要論據。訴願決定機關從其見解，認原
    告所為本件兩櫃商品係因出口商關廠，出清存貨，原告才能
    以低廉成本進口，連同先前已經進口之零件一併付款，才造
    成信用狀金額溢出報單金額，原告依實際單價申報，並無漏
    稅行為，本件貨品並非原告首次進口，價位高時原告既已據
    實申報，焉會於低價位時反而漏報？況商場談判本有各種條
    件，本件兩櫃商品確已言明含之前進口之零件費用之主張，
    為不可採。但原告所爭執之零件計分 9批進口，原告委託報
    關行申報，逐一填明其起岸價格，報繳進口稅，有進口報單
    9件為憑。依進口報單所載，報關日期分別為91年2月27日、
    91年4月10日、91年4月16日、91年5月8日、91年 5月27日、
    91年6月17日、91年9月2日、91年9月13日、91年10月 3日，
    而本件兩櫃貨品報關日期分別為91年8月30日與91年11月7日
    ，為被告所認定。由是觀之，零件確係在本件兩櫃貨品進口
    之前就已進口，絕非原告無的放矢。上述幾批零件之進口，
    究係無償抑或有償？係受贈抑或購入？則有加以澄清之必要
    。按買賣契約，為非要式契約，不以買賣雙方簽訂書面之買
    賣契約為必要，國內買賣如此，國際貿易亦然。本案零件之
    出口商確實即將關廠，乃出清零件及存貨，雙方透過電話談
    妥交易條件，原告以較低價格購買貨品，搭配零件一併購買
    ，零件之進口，原告未簽發信用狀，而將其價格計入貨品中
    ，包裹在進口貨品所開之信用狀內，此所以信用狀未見此項
    交易條件之原因。儘管如此，原告委任報關行申報進口稅時
    ，仍應將貨品之價格自信用狀所載價格中抽離，單獨申報才
    能反映出口商準備關廠，而以較低價格出清存貨之事實，惟
    其如此，信用狀之金額才會溢出報單之金額。衡諸國貿實務
    ，諸多交易皆係透過電話或以其他非文書之方式完成，本件
    交易即係此種型態，並無特殊之處。原告查無本案零件係出
    口商贈與原告之證據，竟以復查申請書附件三發票上原告之
    會計在不明事實需進一步查證之情況下，自行加註「未見訂
    貨，可能係索贈，待查？以L/C付，OK」 之手記，資為認定
    零件係出口商贈送原告之論據，殊屬荒謬無理。殊不知，貿
    易公司之會計並非業務人員，無法確實掌握業務人員進行交
    易談判之各種情資，故當其接獲來自出口商狀況不明之文件
    時，在尚未確定事實真相之前，以推測語氣，在文件上手寫
    加註記，俾進一步查證事實，世所常見，本件被告所指原告
    在發票上加註之文句，係原告之承辦會計於接獲出口商寄來
    之發票時，因不明事實，在未見訂貨之情形下手寫之備忘錄
    ，所云「未見訂貨」，係因該零件之進口，係透過電話聯繫
    ，未留下書面；所云「可能係索贈」，係會計個人之臆測；
    所云「待查」，係指實情如何，尚待進一步查證之意。短短
    數語，顯而易知係承辦會計以疑問語氣在詢問某項事實，而
    非有權代表原告之人以肯定語氣明確表示受贈零件，則被告
    執該手記，斷定原告受贈零件，即有不依證據認定事實之違
    誤，稅額雖少，非不足以遭惹民怨，其濫權而違法，已極顯
    然。況零件之進口商從未表示贈與零件，且自本案貨品出口
    之後，原告即未再自同一出口商進口相同或類似貨品，顯見
    原告所為主張，絕非無中生有，可謂句句實言。訴願決定機
    關不察於此，竟以案小而率斷，殊不足以昭原告之折服。
２、訴願決定機關雖以行為時（以下同） 關稅法第25條第1項規
    定，從價格課徵關稅之進口貨物，其完稅價額以該進口貨物
    之交易價額作為計算之根據。本案依查得之 L/C，其交易標
    的僅為洗衣機，未含零件，依原告所陳，零件應係其他交易
    牽涉之索賠糾紛，與此筆交易無涉，自不得將「堅持不支付
    之零件款」自本案實際支付之價格中分割，而不申報，原告
    有虛報價格，繳驗不實發票，逃漏稅之事實云云。第查本案
    查得之信用狀，其交易標的僅為洗衣機，未含零件，係因大
    部分零件業已進口報關，進、出口雙方就零件與貨品之價格
    多次口頭協商，達成一致，信用狀才會只載洗衣機一種貨品
    ，且原告係向出口商購買其關廠出清之庫存品，價格本較低
    廉，故信用狀上洗衣機之價格本就包含零件之價格在內，實
    際上洗衣機實際交易價格低於信用狀所載價格，原告即無違
    反關稅法第25條第1項之規定。 依原告於訴願程序中所述經
    過，零件雖涉索賠問題，但整個談判過程，零件皆與本案進
    口洗衣機之價格息息相關，原告與出口商協議後，同意支付
    零件款，出口商則同意大幅降低洗衣機價格，且零件與洗衣
    機合併，一同以信用狀付款，焉有「堅持不支付零件款」之
    情？訴願決定機關摭拾原告陳述之片斷，而為錯誤之認定，
    顯有可議。原告絕無虛報價格，繳驗不實發票，逃漏稅捐之
    行為。
３、綜上所述，爰請判決如原告訴之聲明。
二、被告陳述：
１、按「報運貨物進口而有虛報所運貨物之品質、價值或規格者
    ，處所漏進口稅額二倍至五倍之罰鍰。」及「有違反本條例
    情事者，除依本條例有關規定處罰外，仍應追徵其所漏或沖
    退之稅款。」分別為海關緝私條例第37條第1項第2款及第44
    條所明定。次按「納稅義務人，有左列情形之一者，除追繳
    稅款外，按所漏稅額處一倍至十倍罰鍰，並得停止其營業：
    …七、其他有漏稅事實者。」復為營業稅法第51條第 7款所
    規定。本案原告提供不實發票，虛報價格，逃漏進口稅、營
    業稅經查證屬實，被告因據論處，於法洵無不合。
２、原告訴稱：「…按買賣契約，為非要式契約，不以買賣雙方
    簽訂書面之買賣契約為必要，國內買賣如此，國際貿易亦然
    。本案零件之出口商確實即將關廠，乃出清零件及存貨，雙
    方透過電話談妥交易條件，原告以較低價格購買貨品，搭配
    零件一併購買，零件之進口，原告未簽發信用狀，而將其價
    格計入貨品中，包裹在進口貨品所開之信用狀內，此所以信
    用狀未見此項交易條件之原因。儘管如此，原告委任報關行
    申報進口稅時，仍應將貨品之價格自信用狀所載價格中抽離
    ，單獨申報才能反映出口商準備關廠，而以較低價格出清存
    貨之事實，惟其如此，信用狀之金額才會溢出報單之金額。
    衡諸國貿實務，諸多交易皆係透過電話或以其他非文書之方
    式完成，本件交易即係此種型態，並無特殊之處。…」及「
    …第查本案查得之信用狀，其交易標的僅為洗衣機，未含零
    件，係因大部分零件業已進口報關，進、出口雙方就零件與
    貨品之價格多次口頭協商，達成一致，信用狀才會只載洗衣
    機一種貨品…。」各節，查貨品之交易既以信用狀為條件，
    交易雙方自有義務依據信用狀上所記載之條款交貨、付款，
    否則交易即無法完成；如果交易內容有改變，自應向開狀銀
    行申請更改信用狀內容以作為雙方履行交易之依據，並確保
    自身之權益，此為一般國際貿易之常識。本案來貨經查有信
    用狀為憑，被告亦依據信用狀認定其完稅價格；本案即便如
    原告於起訴狀稱：「…係因大部分零件業已進口報關，進、
    出口雙方就零件與貨品之價格多次口頭協商，達成一致，信
    用狀才會只載洗衣機一種貨品…。」則既然零件進口事實已
    發生於先，協商信用狀內容時若要計入零件價格，自應於信
    用狀內提及，否則事後向開狀銀行申請更改信用狀內容亦為
    可行之道，原告捨此而弗由，經被告查獲提供不實發票，虛
    報價格後，卻辯稱：「…諸多交易皆係透過電話或以其他非
    文書之方式完成，本件交易即係此種型態…。」既然本案「
    係透過電話或以其他非文書之方式」可以完成，那又何必開
    發信用狀，開發信用狀卻又可以不用遵行，原告所稱理由顯
    然違背信用狀交易之慣例，殊無足採，被告依照前揭法條規
    定所為之處分，核屬允洽，原處分自應予維持。
３、綜上所述，被告所為原處分及復查駁回之決定，認事用法，
    洵無不合，原告之訴顯無理由，爰請判決如被告答辯之聲明
    。
    理  由
一、按「報運貨物進口而有左列情事之一者，得視情節輕重，處
    以所漏進口稅額二倍至五倍之罰鍰，或沒入或併沒入其貨物
    ：…三、繳驗偽造、變造或不實之發票或憑證。」及「有違
    反本條例情事者，除依本條例有關規定處罰外，仍應追徵其
    所漏或沖退之稅款。但自其情事發生已滿五年者，不得再為
    追徵或處罰。」分別為海關緝私條例第37條第1項第3款及第
    44條所明定。次按「納稅義務人，有左列情形之一者，除追
    繳稅款外，按所漏稅額處一倍至十倍罰鍰，並得停止其營業
    ：…七、其他有漏稅事實者。」復為營業稅法第51條第 7款
    所規定。
二、本件原告分別於91年8月30日及91年11月7日委由憶欣報關有
    限公司向被告申報進口法國產製之WASHING MACHINE貨物2批
    （報單號碼：第AW/91/4337/0045、AW/91/5830/0048號），
    於電腦核列C2通關放行後，經被告事後稽核結果，發現原告
    向銀行結匯之資料，其實際支付價格與向被告申報之價格不
    符，涉有提供不實發票虛報價格，逃漏進口稅情事，乃依海
    關緝私條例第37條第1項之規定， 分別按所漏稅額處二倍之
    罰鍰計46,694元及47,588元，並依同條例第44條規定，追徵
    所漏進口稅款計34,578元及35,240元；另依營業稅法第51條
    第7款規定，按所漏營業稅額處三倍之罰鍰計33,600元及34,
    300元（計至百元止）。原告不服，主張此2櫃商品來自義大
    利，且工廠已關廠。故原告才得以低廉之成本進口，並連同
    零件（已進口）一併付款，故造成信用狀金額溢於報單金額
    ，原告依實際單價申報，並無漏稅行為；又系爭來貨並非原
    告首次進口，高單價時原告已如實申報了，豈有低單價時又
    漏報之理。另商場上談判本就有各種條件，此 2櫃確言明含
    之前進口之零件費用云云。申經被告復查決定以，經查原告
    對被告所查實際支付總金額並無爭議，惟主張該金額包含之
    前進口之零件費用；經比對本案 L/C電文並無原告所訴之交
    易條件，又復查申請書附件3之INVOICE上原告加註：「未見
    訂單，可能係索贈，待查？以L/C付，OK」 字樣，顯見原告
    所謂「之前進口之零件」係索贈品，本來就未給付費用，自
    不能將其價值分攤至本案之貨價上。原告主張，不足採信，
    從而，被告所為之處分，核屬允洽等由，駁回其復查之申請
    。原告不服，循序提起訴願及本件行政訴訟。
三、原告於本件行政訴訟中執前詞訴稱，本案零件之出口商確實
    即將關廠，乃出清零件及存貨，雙方透過電話談妥交易條件
    ，原告以較低價格購買貨品，搭配零件一併購買，零件之進
    口，原告未簽發信用狀，而將其價格計入貨品中，包裹在進
    口貨品所開之信用狀內，此所以信用狀未見此項交易條件之
    原因。儘管如此，原告委任報關行申報進口稅時，仍應將貨
    品之價格自信用狀所載價格中抽離，單獨申報才能反映出口
    商準備關廠，而以較低價格出清存貨之事實，惟其如此，信
    用狀之金額才會溢出報單之金額。衡諸國貿實務，諸多交易
    皆係透過電話或以其他非文書之方式完成，本件交易即係此
    種型態，並無特殊之處。本案查得之信用狀，其交易標的僅
    為洗衣機，未含零件，係因大部分零件業已進口報關，進、
    出口雙方就零件與貨品之價格多次口頭協商，達成一致，信
    用狀才會只載洗衣機一種貨品云云。惟查：
１、依關稅法第25條第1項規定， 從價課徵關稅之進口貨物，其
    完稅價格以該進口貨物之交易價格作為計算根據。貨品之交
    易既以信用狀為條件，交易雙方自有義務依據信用狀上所記
    載之條款交貨、付款，否則交易即無法完成；如果交易內容
    有改變，自應向開狀銀行申請更改信用狀內容以作為雙方履
    行交易之依據，並確保自身之權益，此為一般國際貿易之常
    識。本案來貨經查有信用狀為憑，被告亦依據信用狀認定其
    完稅價格；本案縱如原告訴稱：「…係因大部分零件業已進
    口報關，進、出口雙方就零件與貨品之價格多次口頭協商，
    達成一致，信用狀才會只載洗衣機一種貨品…。」則既然零
    件進口事實已發生於先，協商信用狀內容時若要計入零件價
    格，自應於信用狀內提及，否則事後向開狀銀行申請更改信
    用狀內容亦為可行之道，原告捨此而弗由，經被告查獲提供
    不實發票，虛報價格後，卻空言：「…諸多交易皆係透過電
    話或以其他非文書之方式完成，本件交易即係此種型態…。
    」而無積極證據以實其說，益證原告所訴顯然違背信用狀交
    易之慣例，殊無足採。
２、本案既有虛報價格，繳驗不實發票，逃漏稅捐之事實，則被
    告依首揭海關緝私條例第37條第1項第3款規定據以論處，並
    依同法第44條規定追徵所漏進口稅款，即無不合；又依營業
    稅法第1條、第41條規定， 在中華民國境內銷售貨物或勞務
    及進口貨物，均應依該法規定課徵營業稅；貨物進口時，應
    徵之營業稅，由海關代徵之。本件原告進口貨物，自應依上
    開規定繳納營業稅，其涉嫌虛報價格，繳驗不實發票，逃漏
    稅捐，被告據以依該法第11條第7款規定處罰，亦無違誤。
四、綜上所述，原告之陳詞均不可採，則被告依海關緝私條例第
    37條第1項之規定， 分別按所漏稅額處二倍之罰鍰計46,694
    元及47,588元，並依同條例第44條規定，追徵所漏進口稅款
    計34,578元及35,240元； 另依營業稅法第51條第7款規定，
    按所漏營業稅額處三倍之罰鍰計33,600元及34,300元（計至
    百元止）之處分，揆諸首揭規定，並無違誤，復查決定及訴
    願決定遞予維持，均無不合。原告徒執前詞，訴請撤銷訴願
    決定及原處分，並無理由，應予駁回。
五、本件事證已臻明確，兩造其餘攻擊防禦方法均與本件判決結
    果不生影響，故不逐一論述，併此敘明。
據上論結，本件原告之訴為無理由， 爰依行政訴訟法第98條第3
項前段判決如主文。
中　　華　　民　　國　　94　　年　  10  　月　　26  　日
   　　　　　                第四庭審判長法  官 徐瑞晃
             　　　　　                  法  官 李得灶
                       　　　　　        法  官 吳慧娟
上為正本係照原本做成。
如不服本判決，應於送達後20日內，向本院提出上訴狀並表明上
訴理由，如於本判決宣示後送達前提起上訴者，應於判決送達後
20日內補提上訴理由書（須按他造人數附繕本）。
中　　華　　民　　國　　94　　年　  10  　月    26    日
                                         書記官 劉道文
